【裁判字號】    95,訴,1493
【裁判日期】    951106
【裁判案由】    違反毒品危害防制條例
【裁判全文】
臺灣臺南地方法院刑事判決              95年度訴字第1493號
公  訴  人  臺灣臺南地方法院檢察署檢察官
被      告  甲○○
上列被告因違反毒品危害防制條例案件，經檢察官提起公訴（95
年度營毒偵字第320號），本院判決如下：
    主  文
本件公訴不受理。
    理  由
一、公訴意旨略以：甲○○前因施用毒品案件，經依本院裁定令
    入戒治處所施以強制戒治，嗣於民國95年3月8日執行完畢，
    並由臺灣臺南地方法院檢察署檢察官以95年度戒毒偵字第44
    號為不起訴處分確定。詎其猶不思悔改及未戒除施用毒品惡
    習，復分別基於施用第一級毒品海洛因及第二級毒品安非他
    命之集合犯意，自95年8月間某日起，分別至95年9月2日下
    午5時30分許警方採尿人員對之採尿送驗往前回溯26小時內
    之某時及96小時內之某時止，在臺南縣新營市○○路167巷3
    弄7號住處內，以不詳方式施用第一級毒品海洛因及以燒烤
    方式施用第二級毒品安非他命多次。嗣於95年9月2日下午3
    時30分許，在臺南縣新營市○○○街22巷42號前為警查獲，
    並在其駕駛之車牌號碼2U-0755號自用小客車駕駛座扣得含
    袋重0.3公克之第二級毒品安非他命1包，並經其同意採驗尿
    液，而獲上情。
二、按已經提起公訴或自訴之案件，在同一法院重行起訴者，應
    諭知不受理之判決，並得不經言詞辯論為之，刑事訴訟法第
    303條第2款、第307條分別定有明文。又訴訟上所謂一事不
    再理之原則，關於實質上一罪或裁判上一罪，亦均有其適用
    ，最高法院60年台非字第77號著有判例可資參照。
三、復按修正後之刑法刪除第56條關於連續犯之規定，有關刪除
    連續犯規定之修正理由已有「至連續犯之規定廢除後，對於
    部分習慣犯，例如竊盜、吸毒等犯罪，是否會因適用數罪併
    罰而使刑罰過重產生不合理之現象一節，在實務運用上應可
    參考德、日等國之經驗，委由學界及實務以補充解釋之方式
    ，發展接續犯之概念，對於合乎『接續犯』或『包括的一罪
    』之情形，認為構成單一之犯罪，以限縮數罪併罰之範圍，
    用以解決上述問題」之說明（刑法第56條修正理由第四點參
    照）。且按刑事法若干犯罪行為態樣，本質上原具有反覆、
    延續實行之特徵，立法時既予特別歸類，定為犯罪構成要件
    之行為要素，則行為人基於概括之犯意，在密切接近之一定
    時、地持續實行之複次行為，倘依社會通念，於客觀上認為
    符合一個反覆、延續性之行為觀念者，於刑法評價上，即應
    僅成立一罪。學理上所稱「集合犯」之職業性、營業性或收
    集性等具有重複特質之犯罪均屬之，例如經營、從事業務、
    收集、販賣、製造、散布等行為概念者是，亦有最高法院95
    年度臺上字第1079號判決意旨可資參照。本案被告在特定期
    間內多次施用海洛因、安非他命犯行，符合舊法對於連續犯
    規定強調「概括犯意」及「罪名同一」之主、客觀要件，原
    得依修正前刑法第56條連續犯之規定論以裁判上一罪，但新
    法已將連續犯之規定廢除，而對於具有反覆實施特性、具有
    犯罪依賴性之犯罪行態者，例如吸毒等，若適用數罪併罰，
    將使刑罰過重產生不合理之現象，因此實有限縮數罪併罰範
    圍，發展「接續犯」或「包括一罪」概念之必要，已如前述
    。本案被告前因違反毒品危害防制條例前科，經送觀察勒戒
    及強制戒治等情，有臺灣高等法院被告前案紀錄表在卷可稽
    。詎其復因施用第一級及第二級毒品遭查獲，顯見被告反覆
    、持續施用毒品，已染有毒癮甚明，被告確有施用毒品之慣
    行。揆諸前揭說明，被告施用毒品之行為應屬「集合犯」包
    括一罪。
四、查被告甲○○前被訴基於集合犯意，自95年6月間某日起至
    同年8月15日下午8時止，施用第一級毒品海洛因多次。並於
    95年8月16日下午6時2分許警方採尿人員對之採尿送驗往前
    回溯96小時內某時，施用第二級毒品安非他命等情，業據檢
    察官以95年度營毒偵字第292號提起公訴，本院於95年10月5
    日分案95年度訴字第1468號繫屬（以下簡稱「前案」），有
    該案起訴書一份及臺灣高等法院被告前案紀錄表在卷可稽。
    檢察官復以被告自95年8月間某日起，至95年9月2日下午5時
    30分許警方採尿人員對之採尿送驗往前回溯26小時內之某時
    及96小時內之某時止，在臺南縣新營市○○路167巷3弄7號
    住處內，以不詳方式施用第一級毒品海洛因及以燒烤方式施
    用第二級毒品安非他命多次，提起公訴，於95年10月14日繫
    屬本院（以下簡稱「本案」）。被告既為染有毒癮之慣性吸
    毒者，檢察官於前案及本案之起訴書中亦均認被告係基於集
    合犯意施用毒品，兩案施用毒品之時間相續、地點相同，堪
    認被告施用毒品係出於集合犯意為之，應為實質上包括之一
    罪。從而公訴人向本院重行起訴，即有不合，依照上開說明
    ，本件爰不經言詞辯論，逕為諭知不受理之判決。
五、據上論斷，應依刑事訴訟法第303條第2款、第307條，判決
    如主文。
中    華    民    國    95    年    11    月    6     日
                  刑事第十三庭  審判長法  官  林英志
                                      法  官  鍾邦久
                                      法  官  蔡直青
以上正本證明與原本無異。
如不服本判決，應於送達後10日內，向本院提出上訴狀。
                                書記官  王惠珠
中    華    民    國    95    年    11    月    6     日


司法院資訊處製作；財團法人民間司法改革基金會備份。
